臺灣新竹地方法院民事裁定
111年度消債聲免字第2號
聲  請  人  
即債務人    林進益  




相  對  人  
即債權人    中國信託商業銀行股份有限公司


法定代理人  利明献  


相  對  人  
即債權人    遠東國際商業銀行股份有限公司


法定代理人  侯金英  


相  對  人  
即債權人    臺灣銀行股份有限公司


法定代理人  呂桔誠  


上列債務人因消費者債務清理條例事件聲請免責，本院裁定如下
：
    主  文
債務人林進益應予免責。 
    理  由
一、按法院裁定開始清算程序後，債務人有薪資、執行業務所得
    或其他固定收入，而普通債權人之分配總額低於債務人聲請
    清算前2年間，可處分所得扣除自己及依法應受其扶養者所
    必要生活費用之數額者，法院應為不免責之裁定，消費者債
    務清理條例（下稱消債條例）第133條前段定有明文。又債
    務人於清算程序後，原則上應予免責，例外有消債條例第13
    3條或第134條之情形，始不予免責。債務人係因有第133條
    之情形，而裁定不予免責，其於裁定確定後，已繼續清償達
    該條規定之數額，且各普通債權人受償額均達其應受分配額
    時，於債務人依同條例第141條規定再次聲請免責時，法院
    即應裁定予以免責，並無裁量之餘地（臺灣高等法院暨所屬
    法院民國104年法律座談會民事類提案第24號問題㈡之研討結
    果、97年第4期民事業務研究會第15號法律問題司法院民事
    廳消債條例法律問題研審小組意見參照）。
二、聲請意旨略以：聲請人前經本院以109年度消債職聲免字第2
    8號裁定認聲請人有消債條例第133條規定之事由而裁定不免
    責確定後，已繼續清償達消債條例第133條規定之數額，且
    各債權人已受償其應受分配額，共計還款為新臺幣（下同）
    共計88,800元，爰依消債條例第141條之規定，聲請裁定准
    予免責等語。　
三、經查：
(一)聲請人前經本院以109年度消債清字第12號裁定自民國（下
    同）109年9月29日下午4時起開始清算程序並同時終止清算
    程序，惟聲請人有消債條例第133條前段所定不免責事由，
    經本院於110年7月28日以109年度消債職聲免字第28號裁定
    不予免責，並認定聲請人於本件聲請清算前二年內可處分所
    得扣除自己必要生活費用後餘額為88,800元，普通債權人於
    清算程序中未獲任何分配，顯然低於聲請人聲請清算前二年
    間，可處分所得扣除自己必要生活支出之數額，依消債條例
    第133條裁定不予免責，業經本院調取上開各卷宗核閱無誤
    。從而，聲請人前經本院依消債條例第133條規定裁定不予
    免責，則其再依同條例第141條向本院聲請免責，揆諸首揭
    說明，本院即應審酌聲請人是否符合消債條例第141條規定
    ，即債務人清償是否達第133條所定數額，及全體普通債權
    人受償額是否均達應受分配額等要件。
(二)又聲請人主張其於本院109年度消債職聲免字第28號裁定確
    定後，已繼續清償普通債權人，總計清償88,800元，已符合
    消債條例第141條之規定，業據其提出臺灣銀行之確認書、
    臺灣銀行製作之清算債權表、繳納款項通知書、繳款證明附
    卷為憑（見本院卷第17-23頁），經本院依職權函查各債權
    人是否受償，最大債權銀行臺灣銀行具狀表示：聲請人已清
    償88,800元予本行後，由本行依比例分配予其他金融機構，
    中國信託銀行為28,599元、遠東銀行為24,873元、本行為35
    ,328元等語（見本院卷第51頁），債權人中國信託銀行主張
    受償28,599元，惟仍應依消債條例第142條裁定聲請人不予
    免責，債權人遠東銀行則對上開受償金額未予以爭執，此有
    上開債權人陳報狀在卷可參（見本院卷第35、41頁），既有
    上開繳款證明、債權人陳報狀可據，是聲請人主張其於受不
    免責裁定確定後，已依消債條例第141條之規定而為清償，
    堪信真實，則其依消債條例第141條聲請免責，於法並無不
    合，應予准許。
(三)至債權人中國信託銀行表示聲請人未達消債條例第142條所
    定清償比例百分之20以上，且該條規定法院得依債務人之聲
    請裁定免責，並非當然予以免責，仍應斟酌債務人不免責事
    由之情節、債權人受償情形及其他一切情狀而為准駁，故不
    同意免責云云（見本院卷第35頁）。惟按「若債務人繼續清
    償達第133條所訂數額而依第141條規定聲請法院裁定免責時
    ，法院即無裁量餘地，應為免責之裁定」（司法院97年第4
    期民事業務研究會第15號研究意見參照）。揆諸上開說明，
    本院僅需就其有無符合消債條例第141條之要件而為審查，
    無須再斟酌原不免責事由之情節及其他一切情狀，是債權人
    所執前開主張，尚非可採，附此敘明。
四、爰依消債條例第141條第1項規定，裁定如主文。
中　　華　　民　　國　　111 　年　　9 　　月　　30　　日
              民事第一庭法　　　官　楊明箴
上為正本係照原本作成
如不服本裁定，應於裁定送達後10日內，以書狀向本院提出抗告
，並繳納抗告費新臺幣1千元
中　　華　　民　　國　　111 　年　　9　　 月　　30　　日
                            書　記　官　王明